臺灣高雄地方法院刑事判決　　　　　　　　　　　　九十一年度訴字第一四三四號
　　公　訴　人　臺灣高雄地方法院檢察署檢察官
　　被　　　告　乙○○○
　　指定辯護人　本院公設辯護人丙○○
右列被告因強盜案件，經檢察官提起公訴（九十一年度偵字第七七八六號），本院判
決如左：
    主  文
乙○○○連續意圖為自己不法之所有，攜帶兇器，以強暴至使不能抗拒而取他人之物
，處有期徒刑捌年，褫奪公權伍年。
扣案之美工刀支、剪刀壹支及貼紙伍張均沒收。
    事  實
一、乙○○○因失業中缺款花用，竟基於概括之犯意，意圖為自己不法之所有，先於
    民國九十一年四月十五日十三時三十二分，騎乘其父所有之車號ＷＢＸ─九九五
    號機車（車牌號碼以白色貼紙蓋住），攜帶所有客觀上具有危險性足以危害人之
    生命、身體，依社會通常觀念可供兇器使用之美工刀一支，至高雄縣大寮鄉○○
    路九十六號「中日超商」，以美工刀抵住店員丁○○頸部之強暴方式，至使彭女
    不能抗拒，而強行取走收銀機內之現金新台幣一千三百元，得手後騎機車逃逸。
    後於同日二十二時五十五分許，又至高雄縣大寮鄉○○○路八十七號「得意超商
    」，以同一強暴手段，持美工刀抵住店員甲○○頸部，柯女於掙扎之際下巴遭美
    工刀劃傷，至使不能抗拒，嗣於乙○○○動手強取收銀機內現款之際，為據報到
    場埋伏員警制伏逮捕，因而未得財，當場扣得其犯罪時所持之美工刀一支，另在
    其騎乘到場之機車置物箱內起出預備供犯罪所用之美工刀二支、剪刀一支及貼紙
    五張。
二、案經高雄縣警察局林園分局移送臺灣高雄地方法院檢察署檢察官偵查起訴。
    理  由
一、右開事實，業據被告乙○○○坦白承認，核與被害人丁○○、甲○○二人指訴情
    節相符，並有被告至「得意超商」強取財物所持之美工刀一支扣案足資佐證，而
    被害人甲○○之下巴當場遭被告所持之美工刀劃傷一情，亦有甲○○之驗傷診斷
    書在卷可稽，另被告至「中日超商」強取財物之情節，也有作案當時之錄影帶翻
    拍照片附卷供參，足認被告自白應與事實相符，堪以採為認定上開事實之證據。
    雖被告就被害人甲○○下巴遭割傷部分，陳稱係柯女掙扎時意外所致，非其故意
    所為，然被告作案當時既持美工刀抵住柯女頸部，對其行為可能因此致人受傷之
    危險，當有所預見，且其為逼迫店員就範，以遂行強取財物目的，持美工刀抵住
    店員頸部之犯罪情節，顯然亦有致人受傷亦在所不惜之決意，足見甲○○之受傷
    ，縱非被告直接故意所為，然亦未違背其本意，被告具有刑法第十四條第二項之
    未必故意，應可肯認，故其對柯女之受傷亦難解免故意傷害罪責。此外，復有在
    被告騎乘之機車置物箱內另行起出亦可供兇器使用之美工刀二支、剪刀一支及供
    覆蓋車牌號碼之貼紙五張等物扣案供佐，本件事證已臻明確，被告犯行，洵堪認
    定。
二、查被告犯罪時所持之美工刀，客觀上足以危害人之生命、身體，依社會通常觀念
    係可供兇器使用之物，甚為明確，故被告持該兇器抵住超商店員頸部，以強暴方
    式至使店員不能抗拒而強取超商財物，其強盜行為有刑法第三百二十一條第一項
    第三款之「攜帶兇器而犯之」情形，故其強劫「中日超商」當次犯行，因已得財
    ，核係犯刑法第三百三十條第一項之加重強盜罪，另強劫「得意超商」當次犯行
    ，尚未得財即遭警逮捕而未得逞，核係犯同條第二項之加重強盜未遂罪。公訴人
    認被告二次強盜犯行，均係犯刑法第三百二十八條第一項之強盜罪，尚有未洽，
    起訴法條應予變更。至被告持美工刀劃傷店員甲○○下巴部分，公訴人起訴法條
    雖漏未論列傷害罪，惟起訴事實已敘及，且此部分亦經甲○○於警訊陳明告訴之
    意，故仍應依同法第二百七十七條第一項之傷害罪論科，而此部分犯行與前揭強
    盜罪，有方法結果之牽連關係，為牽連犯，應從一重之強盜罪處斷。又被告二次
    強盜行為，時間緊接，所犯罪名相同，顯係出於概括之犯意為之，為連續犯，應
    依刑法第五十六條規定論以加重強盜既遂罪，並加重其刑。審酌被告不思以正當
    方法賺取財物，竟持美工刀強劫超商，犯罪所得財物雖不多，然已嚴重影響社會
    治安，且對被害人所造成之精神恐懼亦甚大，危害不輕，及其犯後坦承，偵審期
    間態度尚佳，且深具悔意，前無犯罪前科，有臺灣高雄地方法院檢察署刑案資料
    查註紀錄表在卷可稽，素行尚佳等一切情狀，量處如主文所示之刑，並依其犯罪
    性質認有褫奪公權必要，爰併宣告褫奪公權五年。公訴人因誤用起訴法條，致僅
    對被告求處有期徒刑六年，顯低於被告所犯之刑法第三百三十條第一項加重強盜
    罪法定最低本刑（有期徒刑七年），本院無從參酌。末查被告強劫超商所持之美
    工刀一支，係其犯罪所用之物，且為其所有，已據其陳明在卷，另在被告騎乘到
    犯罪現場之機車置物箱內所起出之美工刀二支、剪刀一支及貼紙五張等物，亦均
    經被告陳明為其所有之物，而其中美工刀二支、剪刀一支部分，與被告強劫「中
    日超商」、「得意超商」所用之美工刀亦相似，均為可供兇器使用之物，貼紙五
    張，被告則亦坦承係供其覆蓋機車車牌號碼之用，均足以認定為其預備供犯強劫
    罪所用之物，故與其犯罪所持之美工刀，均依刑法第三十八條第一項第二款規定
    宣告沒收。至扣案之安全帽一頂，雖係被告犯罪時所配戴，然被告既係騎乘機車
    到場，應係依交通規定所配戴，尚難認與其犯強盜罪有直接關連，故不併為沒收
    諭知。附此敘明。
據上論斷，應依刑事訴訟法第二百九十九條第一項前段、第三百條，刑法第五十六條
、第三百三十條第一項、第二百七十七條第一項、第五十五條、第三十七條第二項、
第三十八條第一項第二款，罰金罰鍰提高標準條例第一條前段，判決如主文。
中      華      民      國    九十一    年      六      月      十      日
                                  臺灣高雄地方法院刑事庭
    法  官  陳淑卿
右為正本，係照原本作成，證明與原本無異。
如不服本判決，應於送達後十日內，向本院提出上訴狀。
                                      書記官  陳朝宗
中      華      民      國    九十一    年      六      月      十      日
附錄本判決論罪之法條：
刑法第三百三十條第一項
犯強盜罪而有第三百二十一條第一項各款情形之一者，處七年以上有期徒刑。
刑法第二百七十七條第一項
